【裁判字號】    98,上訴,1030
【裁判日期】    980915
【裁判案由】    違反森林法
【裁判全文】
臺灣高等法院高雄分院刑事判決        98年度上訴字第1030號
上  訴  人
即  被  告  甲○○
選任辯護人  梁智豪律師
上列上訴人因違反森林法案件，不服臺灣屏東地方法院97年度訴
字第1853號中華民國98年5 月27日第一審判決（起訴案號：臺灣
屏東地方法院檢察署97年度偵字第3322號），提起上訴，本院判
決如下：
     主  文
上訴駁回。
     事  實
一、甲○○於民國（下同）96年6 月間，發現屏東縣獅子鄉○○
    段272 號卓曾海枝所有、丙○○管理之原住民保留林地生長
    七里香林木，而七里香邇來價格高漲、有利可圖，遂僱用乙○○（業經原審判刑確定）前往盜挖，其2 人乃共同基於竊
    取森林主產物之犯意，於96年12月20日某時（起訴書原載為
    96年12 月1日迄至同年月23日14時，經檢察官於原審當庭更
    正），由乙○○持其所有之鋼索、滑輪（如附表編號1-3）
    ，甲○○持其所有、客觀上足以對他人身體生命安全造成威
    脅之鋸子、吊勾及夾線器、起重器（含鐵鍊）、鋼環、棉布
    （如附表編號4-9） 、鐵撬（未扣案）等工具，分別騎乘機
    車前往上開原住民保留林地，分持鐵撬挖掘生長於該處，屬
    於森林主產物之七里香1 棵，再以鋸子將樹根、樹枝割鋸整
    理，待於同年月21日晚間23時許，再以綿布包裹樹幹，以鋼
    索、夾線器、吊勾、滑輪、鋼環、起重器將該株七里香搬運
    至甲○○為供搬運贓物而停放在附近不詳車號貨車上，並由
    甲○○載運出該林地而既遂。2 人復於翌日即22日上午10時
    許，接續上開竊取森林主產物之犯意，再次前往前揭地點，
    約距第1 棵七里香盜挖處30、40公尺處之林地內，再以同一
    方式挖掘生長於該處，亦屬森林主產物之七里香1 棵，將之
    挖出倒放後，因樹重無法以人力立即搬離，2 人遂先回家並
    將上開搬移所需工具置留該處等待隔日備妥搬運器具再行搬
    運，後因得悉丙○○已發覺七里香遭盜挖一事而未上山搬運
    。嗣因乙○○於97年2 月17日前往丙○○住處索討上開鋼索
    時，經丙○○向警方報案，始獲上情，並扣得如附表所示之
    物，上開2 棵七里香經查定結果合計山價為新臺幣（下同）
    9 萬3 仟元。
二、案經屏東縣政府警察局枋寮分局報告臺灣屏東地方法院檢察
    署檢察官偵查起訴。
     理  由
壹、程序部分：
一、按共同被告以外之人（包括證人、鑑定人、被害人、告訴人
    、共同被告等）於審判外之陳述，屬傳聞證據，除法律有規
    定外，依刑事訴訟法第159 條第1 項規定，原則上固無證據
    能力，惟被告以外之人於司法警察官或司法警察調查中所為
    之陳述，與審判中不符時，其先前之陳述具有較可信之特別
    情況，且為證明犯罪是實存否所必要，其先前之陳述雖為傳
    聞證據，刑事訴訟法第159 條之2 例外規定得為證據，本件
    證人即共同被告乙○○於警詢時之陳述，固屬審判外之陳述
    ，被告之辯護人主張並無證據能力，本院審酌證人乙○○於
    警詢時之陳述較為明確，不似在審理中支吾其詞，供詞反覆
    ，而按證人於警詢時之環境，係甫於被查獲後即接受詢問，
    尚未與他人接觸，復無足夠之時間權衡利害得失，尚未與他
    人接觸，亦未與被告甲○○同時在場應訊，較無人情壓力，
    而有較可信之特別情況，且為證明被告甲○○本件犯罪存否
    所必要，依刑事訴訟法第159 條之2 之規定，應認為有證據
    能力，而得為被告犯罪之證據。
二、再按被告以外之人於偵查中向檢察官所為陳述，除顯有不可
    信之情況者外，得為證據，刑事訴訟法法第159 條之1 第2
    項定有明文。偵查中檢察官對被告以外之人（包括證人、鑑
    定人、告訴人、被害人及共同被告等）所為之偵查筆錄，或
    被告以外之人向檢察官所提之書面陳述，性質上均屬傳聞證
    據。惟現階段刑事訴訟法規定檢察官代表國家偵查犯罪、實
    行公訴，依法其有訊問被告、證人及鑑定人之權，證人、鑑
    定人且須具結，而實務運作時，檢察官偵查中向被告以外之
    人所取得之陳述，原則上均能遵守法律規定，不致違法取供
    ，其可信度極高，職是，被告以外之人前於偵查中已具結而
    為證述，除反對該項供述得具有證據能力之一方，已釋明「
    顯有不可信之情況」之理由外，不宜遽指該證人於偵查中之
    陳述不具證據能力。查證人即共同被告乙○○於偵查中之證
    述，已依法具結，復查無任何顯不可信之情況，依前開規定
    ，上開證人在檢察官前所為證述筆錄，自得作為本案證據使
    用。被告之辯護人主張並無證據能力，並不足取。
三、除上開共同被告乙○○在警偵訊時之陳述，被告辯護人爭執
    其證據能力外，本案卷內其他各項證據，無論傳聞證據、非
    傳聞證據，或法律規定例外之傳聞證據，因檢察官、被告及
    辯護人均同意有證據能力，本院審酌該等證據作成時之情況
    ，認為以之作為證據並無不當，依刑事訴訟法第159 條之5
    第1項規定，認均有證據能力。
貳、實體部分：
一、訊據上訴人即被告甲○○矢口否認有前開犯行，辯稱：我認
    識乙○○，上揭七里香被盜採那段時間，我有常與乙○○一
    起喝酒，且我以前曾盜採過七里香，乙○○可能因此而誣指
    係受我僱用2人一起盜採云云。惟查：
  (一)本件遭盜採之七里香係生長於證人即被害人丙○○所管理之
    獅子鄉○○段00000000地號上，業據證人丙○○及證人即屏
    東縣獅子鄉公所觀光農業課農業技士陳文壽分別於警詢及原
    審審理時證述明確（見警卷第16至19頁、原審卷第137 頁）
    。又上開地號地目為林地，有屏東縣枋寮地政事務所98年3
    月4 日、屏枋地一字第0980001616號函文暨附件之土地登記
    簿影本、謄本各1 份在卷可按；是上開七里香生長處為私有
    林地之事實，應堪認定。又上開七里香遭盜挖後，係由證人
    丙○○前往現場後發覺，並將遺留下之工具帶回，而被告乙○○於97年2 月17日前往其住處索討鋼索時，丙○○始向警
    方報案而查獲等情，迭據證人丙○○於警詢及原審審理時證
    述綦詳，核與被告乙○○於警詢時所供承：「那條鋼索是我
    的，我要向他討回來，那條鋼索及一批工具是我竊採他山上
    七里香所遺留下來的作案工具」等語相符（見警卷第5 頁）
    ，則被告乙○○竊取七里香之犯行，要無疑義。
  (二)被告乙○○於警詢供稱：「我和甲○○到丙○○的山上盜採
    七里香，我們共盜採2 棵七里香樹木，1 棵七里香樹木已經
    運出去了，另1 棵七里香樹木已挖好了，還來不及運送出去
    就被發現，是甲○○提議要去盜採的，我受僱於甲○○他要
    1 天給我2,000 元，到現在還沒有拿到酬勞」等語（見警卷
    第6 、7 頁），其於檢察官偵訊及原審審理時亦就與被告甲○○共同前往盜挖七里香之事實證述明確。其並於警詢中供
    稱：「我們是以尖鐵撬盜挖那兩棵七里香樹木，並以鋸子將
    樹根及樹枝鋸掉整理，再以綿布包裹樹幹及樹枝，並架設鋼
    索，繩索、夾線器、吊勾、滑輪、鋼環後以起重器將樹木搬
    運；我們第一棵七里香挖好要兩天時間，當天晚上23時許就
    將樹木搬運出去，第二棵是隔天上午10時再到山上挖七里香
    ，並於下午13時挖好後返家」等語（見警卷第6 、7 頁）；
    又於檢察官偵訊中證稱：「我們是騎摩托車去的，騎到沒有
    路，再走路到挖樹的地方，我們是一人騎一台摩托車去的，
    我們是一起拿鋸子鋸的，挖好把樹留在現場，甲○○再下山
    去把貨車開上山載樹，甲○○沒有和我說貨車是誰的」等語
    （見偵查卷第37頁）；復於原審審理時證稱：「我跟甲○○
    去挖的，用鐵撬、鋸子等工具挖的，他也有拿鐵撬和鋸子」
    等語（見原審卷第198 頁）；是證人乙○○歷次所證均能就
    2 人一同盜挖之情節交代詳細，且就主要之點亦無齲齬，又
    其於檢察官偵訊及原審審理時均以證人身分具結後仍為與警
    詢相同內容，其於本院審理時雖就挖採七里香工具是何人所
    有、挖採之七里香何人搬下山等情，所供與以前所述不同，
    但就其係受被告甲○○僱用，2 人共同前往挖採七里香乙節
    ，則無異致。而證人乙○○經原審判刑後，並未上訴，已告
    確定，其仍堅稱被告甲○○確有前開犯行；稽諸被告甲○○
    亦自承與乙○○並無恩怨，且常一起喝酒，亦可證證人乙○○應無挾怨誣摘之理，是乙○○所證應非子虛。又證人乙○○之0000000000號行動電話於96年12月10日至同年12月28日
    與被告甲○○之0000000000號行動電話密集通話，有被告乙○○之通聯紀錄在卷可稽（見偵查卷第11至12頁），核與其
    於警詢時證稱：「甲○○是96年12月間跟我提議要去盜採七
    里香的」，及檢察官偵訊中所證：「我96年12月間曾和甲○○以電話聯繫一起上山」，並在原審審理時證稱：「我們2
    人很少會通電話，在工作方面才會通電話」等情相符（見警
    卷第6 頁、偵查卷第38頁、原審卷第141 頁），可證被告2
    人確在本件案發時前後，因盜挖七里香事項而密集聯絡。又
    被告乙○○與被告甲○○居住於同村，從小就認識，常常見
    面，並無恩怨等情，業據被告乙○○於原審供承在卷（見原
    審卷第67頁），且為被告甲○○所不否認；況被告2 人利害
    關係相同，證人乙○○若指訴被告甲○○之犯行，並不會形
    成對自己有利情況，尚無必要設詞誣陷他人，是其上開證述
    ，核與事實相符，堪以採認。
  (三)查該盜挖七里香地點附近之七里香亦為基部樹徑20公分、樹
    高300 公分等情，業據證人陳文壽於警詢時測量後證稱在卷
    （見警卷第19頁），並有行政院農業委員會林務局屏東林區
    管理處之森林主副產物被害價格查定書及照片5 幀在卷足憑
    （見原審卷第125 至129 頁、第165 頁），是同生長於該處
    、已被竊取之七里香應體積非小、重量非輕，且證人丙○○
    於原審證稱：「到被盜挖的地方還要走一段10分鐘的路，機
    車沒有辦法直接到達」等語（見原審卷第139 頁），據此可
    見以證人乙○○1 人之力，顯無法順利盜採該棵七里香，是
    其供稱與被告甲○○一同前往，應符事實。綜上各情，被告
    甲○○2 次與乙○○共同竊取七里香之犯行，至為灼然。
  (四)又被告甲○○於原審雖辯稱我當時手受傷無從去盜挖云云；
    然查，被告甲○○固有因左腕舟狀骨折，傷口感染而至茂隆
    骨科就診，然其就診期間為96年5 月9 日至96年12月3 日，
    此與本案時間互不重疊，又其於96年12月3 日末次就診時已
    「拔除鋼針，醫囑為應繼續追蹤及復健，但被告甲○○未遵
    囑複診」之事實，有茂隆骨科醫院98年4 月27日、茂行政字
    第098042701 號函文可參（見原審卷第189 頁），被告甲○○既未遵囑複診，可見其於末次就診時應已達一定之復原程
    度，已無疑義。況證人乙○○於原審審理時證稱：「甲○○
    的手當時有受傷，但是他沒有綁繃帶及上石膏，和一般人一
    樣，他的手可以挖，用一隻手挖」等語（見原審卷第198 頁
    ），益徵被告甲○○左手之傷勢無礙其盜挖之行為；從而，
    被告甲○○上揭所辯，顯為卸責之詞，殊不足採。
  (五)綜上所述，被告甲○○所辯，要難憑採；此外，並有附表所
    示之物扣案可證，本件事證明確，被告犯行洵堪認定。
二、按森林法所規定之森林主產物，係指生立、枯損、倒伏之竹
    木及殘留之根株、殘材；副產物指樹皮、樹脂、種實、落枝
    、樹葉、灌藤、竹筍、草類、菌類及其他主產物以外之林產
    物，行政院農業委員會依森林法第15條第3 項授權訂定發布
    之「國有林林產物處分規則」第3 條第1 款定有明文。本件
    被告所竊取之生立於林地之七里香2 株，當屬「森林主產物
    」無疑。核被告甲○○所為，係犯森林法第52條第1 項第4
    款、第6 款之結夥2 人竊取森林主產物，為搬運贓物使用車
    輛罪。又共同被告乙○○於原審審理時供稱：「我們挖的2
    棵樹距離三、四十公尺，可以看的到，第一棵挖完隔天挖第
    二棵，都是早就計畫好了」等語（見原審卷第199 頁），是
    被告之竊取森林主產物之犯行，係於密切接近時間於同地實
    施，侵害同一法益，各行為獨立性極為薄弱，且係出於同一
    目的，依一般社會健全觀念，在時間差距上，難以強行分開
    ，應視為數個舉動之接續施行，應為接續犯以一罪予以評價
    。又被告著手竊取第2 棵七里香後，尚未搬運離去即為發覺
    而未遂（依該樹重量、體積判斷，雖已遭挖掘倒放，然就客
    觀情形應尚未為被告2 人之實力支配之下），然此既與竊取
    第1 棵七里香之行為係接續犯關係，自應論以一竊盜既遂罪
    。又被告竊盜所用之鋸子、吊勾等工具，皆係質地堅硬之金
    屬物品，前端銳利，若持之揮舞足對人之生命、身體、安全
    構成威脅，在客觀上顯然具有危險性，均屬兇器無訛，被告
    攜帶上開工具以之行竊，雖亦該當刑法第321 條第1 項第3
    款之攜帶兇器竊盜罪，惟按現行森林法上開規定係刑法第32
    1 條第1 項第3 款之特別規定，依特別法優於普通法之法律
    適用原則，應依森林法上開規定論處（最高法院47年台上字
    第979 號、70年台上字第491 號判例意旨參照）。被告與乙○○就本件竊取森林主產物犯行，有犯意聯絡及行為分擔，
    為共同正犯。被告乙○○有上開事實欄所載之前案紀錄，有
    臺灣高等法院被告前案紀錄表在卷可查，其受有期徒刑執行
    完畢後，5 年以內故意再犯本件有期徒刑以上之罪，為累犯
    ，應依刑法第47條第1 條加重其刑。
三、原審因而適用森林法第52條第1 項第4 款、第6 款，刑法第
    11條前段、第28條、第47條第1 項、第42條第3 項、第38條
    第1 項第2 款，審酌被告甲○○為謀私利，即任意盜採森林
    主產物，另我國復因地狹人綢，資源有限，政府、民間多年
    來無不竭盡能力保育山林、涵養水源以維全民命脈，被告竟
    反任意竊取森林主產物，其行為實不足取，並考量其等竊取
    林木之方式、價值，及被告甲○○為提議者，又提供大部分
    工具及車輛搬運贓物，犯罪情節顯較受其僱用之乙○○為重
    ，且犯後矢口否認犯行、態度非佳等一切情狀，量處有期徒
    刑壹年。又以被告竊取之七里香2 棵，依被盜挖處鄰近其餘
    七里香而為測量結果為：樹幹直徑20公分，樹高300 公分，
    被害山價應共為9 萬3 仟元（市價扣除成本後之被害價格）
    ，有行政院農業委員會林務局屏東林區管理處98年4 月7 日
    潮業字第0980510683號函暨森林主副產物被害價格查定書在
    卷可稽（見原審卷第113 頁），爰依森林法第52條第1 項之
    規定，按其等犯案情節及惡性各情，依法併科贓額2 倍即新
    臺幣18萬6 仟元之罰金，併依刑法第42條第3 項規定，審酌
    其年齡、職業、收入、社會地位等節，就罰金部分諭知如易
    服勞役之折算標準。又以扣案如附表所示之物，編號(一)、(二)
    、(三)為被告乙○○所有，其餘(四)、(五)、(六)、(七)、(八)、(九)為被
    告甲○○所有，均係供被告等2 人本件犯罪使用業據共同被
    告乙○○供述在卷（見原審卷第146） ，爰依刑法第38條第
    1 項第2 款規定諭知沒收。其認事用法皆無不合。被告甲○○上訴否認犯罪，而指摘原判決諭予論罪科刑為不當，非有
    理由，應予駁回。
四、原審共同被告乙○○部分，業經原審判刑確定，故不再論列
    。
五、據上論斷，應依刑事訴訟法第368條，判決如主文。
本案經檢察官李門騫到庭執行職務。
中    華    民    國    98    年    9     月    15    日
                  刑事第四庭    審判長法  官  蕭權閔
                                      法  官  李嘉興
                                      法  官  陳吉雄
以上正本證明與原本無異。
如不服本判決應於收受本判決後10日內向本院提出上訴書狀，其
未敘述上訴理由者，並得於提起上訴後10日內向本院補提理由書
狀（均須按他造當事人之人數附繕本）「切勿逕送上級法院」。
中    華    民    國    98    年    9     月    15    日
                                      書記官  郭蘭蕙
附錄本判決論罪科刑法條：
森林法第52條第1項第4款、第6款
（加重竊取森林主、副產物罪）
竊取森林主、副產物而有左列情形之一者，處6 月以上5 年以下
有期徒刑，併科贓額2 倍以上5 倍以下罰金：
四、結夥二人以上或僱使他人犯之者。
六、為搬運贓物，使用牲口、船舶、車輛，或有搬運造材之設備
    者。
附表：
┌───────────┬────┐
│(一)   鋼索（300公尺）  │  1綑   │
├───────────┼────┤
│(二)   小鋼索           │  3條   │
├───────────┼────┤
│(三)   滑輪             │  1個   │
├───────────┼────┤
│(四)   起重器（含鐵鍊） │  1組   │
├───────────┼────┤
│(五)   夾線器           │  1個   │
├───────────┼────┤
│(六)   吊勾             │  1個   │
├───────────┼────┤
│(七)   鋼環             │  1個   │
├───────────┼────┤
│(八)   鋸子             │  1支   │
├───────────┼────┤
│(九)   綿布             │  1件   │
└───────────┴────┘


司法院資訊處製作；財團法人民間司法改革基金會備份。
